臺灣嘉義地方法院民事判決
111年度嘉小字第310號
原      告  黃秀燕  
訴訟代理人  廖德村  
被      告  黃金漢  
輔  助  人  黃順男  
上列當事人間請求返還不當得利事件，本院於民國111年6月24日
言詞辯論終結，判決如下：
    主  文
原告之訴駁回。
訴訟費用由原告負擔。
    事實及理由
一、原告主張：兩造原為坐落嘉義縣○○鄉○○○段000地號土
    地(下稱系爭土地)之共有人，原告應有部分為1/6，被告應
    有部分為1/20，系爭土地前經本院以106年度訴字第304號判
    決分割共有物事件(下稱前案判決)受理在案，嗣系爭土地經
    判決分割後，判決結果原告取得大部分土地即同段257-4及2
    57-7地號土地，而被告則將其原應有部分土地分割予原告而
    換取新台幣(下同)17萬元之補償金。被告既身為系爭土地出
    賣人身分，本應繳納土地增值稅，原告為求迅速完成土地移
    轉登記程序，遂代墊被告繳納土地增值稅為38,941元，被告
    為納稅義務人卻拒繳土地增值稅，原告因此受有損害，被告
    受有不當得利，故原告自得依不當得利之法律關係，請求被
    告給付38,941元，爰提起本件訴訟等語。並聲明：被告應給
    付原告38,941元，並自收受支付命令翌日起至清償日止，按
    週年利率5％計算之利息。
二、被告則以：前案判決係以公告地價為計價標準，將被告原持
    分土地賣給原告，並未說明被告應繳土地增值稅。原告辦理
    過戶時，當國稅局通知要繳納土地增值稅時，應立即通知被
    告，被告當可依平均地權條例第45條、土地稅法第39條之2
    第1項之規定：「作農業使用之農業用地，移轉與自然人時
    ，得申請不課徵土地增值稅。」而申請不課徵土地增值稅。
    原告故意不告知，私下代繳，如今方提起訴訟，似別有用心
    ，係原告將被告應有之權利剝奪，本件原告請求無理由，並
    聲明：駁回原告之訴。
三、本件原告主張：兩造共有系爭土地經前案判決分割確定，依
    判決結果，被告並未取得土地而係將應有部分分割予原告以
    換得17萬元補償金，因而在原告依前案判決辦理系爭土地判
    決共有物分割所有權移轉登記程序中，被告係立於出賣人地
    位，應為土地增值稅之納稅義務人，原告為求迅速完成所有
    權移轉登記，乃代被告繳納土地增值稅38,941元等情，已據
    原告提出（判決分割）嘉義縣財政稅務局土地增值稅繳款書
    （總局）、本院106年度訴字第304號民事判決（均為影本，
    見支付命令卷第7至9頁、本院卷第87至102頁）；及本院依
    職權調取系爭土地所有權移轉登記資料（見本院卷第127至1
    49頁、第153至353頁），且為被告所不爭執，可以信為真實
    。
四、原告復主張，被告因原告前開代繳土地增值稅行為受有免納
    稅款38,941元之利益，則為被告所否認，並以前詞置辯。按
    ，「作農業使用之農業用地，移轉與自然人時，得申請不課
    徵土地增值稅。」、「作農業使用之農業用地，移轉與自然
    人時，得申請不課徵土地增值稅。」，為平均地權條例第45
    條第1項、土地稅法第39條之2第1項所明文規定。經查，系
    爭土地之使用分區為一般農業區、使用地類別為農牧用地，
    為上揭法條所指之「作農業使用之農業用地」，分別為前案
    判決所認定之事實，及據證人陳坤煌到院證述、原告自承在
    卷（見本院卷第367頁、第368頁）。被告依法本得申請免課
    土地增值稅，並未因原告之代繳土地增值稅稅款行為而受有
    利益。從而，原告本於不當得利返還請求權之法律關
    係，求為判決如原告訴之聲明，即無理由，應予駁回。
中　　華　　民　　國　　111 　年　　7 　　月　　8　　日
                          臺灣嘉義地方法院嘉義簡易庭
                                  法　官　陳思睿
以上正本係照原本作成。
如對本判決上訴，須於判決送達後20日內向本庭（嘉義市文化路
308之1號）提出上訴狀（均須按他造當事人之人數附繕本）。如
委任律師提起上訴者，應一併繳納上訴審裁判費。
民事訴訟法第436條之24第2項規定：對小額程序之第一審裁判之
上訴或抗告，非以其違背法令為理由，不得為之。
中　　華　　民　　國　　111 　年　　7 　　月　　8 　　日
                                  書記官  周瑞楠